【裁判字號】    95,訴,849
【裁判日期】    951018
【裁判案由】    搶奪等
【裁判全文】
臺灣桃園地方法院刑事判決               95年度訴字第849號
公  訴  人  臺灣桃園地方法院檢察署檢察官
被      告  甲○○
                    （另案於臺灣臺南監獄執行中）
上列被告因搶奪案件，經檢察官提起公訴（95年度偵字第6523號
），本院判決如下：
    主  文
甲○○共同意圖為自己不法之所有，而搶奪他人之動產，累犯，
處有期徒刑拾月，扣案黑色口罩壹個（保管字號：94年保管字第
8106號）沒收。
    事  實
一、甲○○前因肅清煙毒條例案件，經法院判處有期徒刑3 年2
    月確定，並曾因妨害自由、贓物及毀損等案件，經法院分別
    判處有期徒刑4 月、5 月及2 月確定，該三案合併定應執行
    刑有期徒刑9 月，其中肅清煙毒條例案件經送監執行後假釋
    出監，嗣經撤銷假釋執行殘餘刑期，並與後案應執行之有期
    徒刑9 月接續執行，於民國93年1 月11日執行完畢，詎其仍
    不知悔改，與乙○○（業經本院另行判決有罪）共同基於意
    圖為自己不法所有之犯意聯絡，於94年10月27日下午1 時54
    分許，由乙○○騎駛向不知情之葉育哲借得之車號MFY-518
    號機車，搭載甲○○尋找作案目標，並將上開機車車牌掛上
    乙○○所有之扣案黑色口罩1 個（保管字號：94年保管字第
    8106號），以圖掩飾車號躲避查緝，其二人於行經桃園縣八
    德市○○街9 號前時，見丙○○獨自行走，即趁丙○○不及
    防備之際，由甲○○下車步行趨近再動手搶奪丙○○掛於脖
    子上之金項鍊1 條，得手後隨坐上機車，乙○○旋加速騎駛
    機車逃逸。嗣於同日下午4 時許，由甲○○出面持上開搶得
    之金項鍊至桃園縣桃園市○○路「千鎰銀樓」變賣，得款新
    臺幣6,150 元，由二人朋分花用殆盡。
二、案經丙○○訴由桃園縣政府警察局八德分局報請臺灣桃園地
    方法院檢察署檢察官偵查起訴。
    理  由
一、按被告以外之人於審判外之陳述，雖不符前四條之規定，而
    經當事人於審判程序同意作為證據，法院審酌該言詞陳述或
    書面陳述作成時之情況，認為適當者，亦得為證據，刑事訴
    訟法第159 條之5 第1 項定有明文。查告訴人丙○○及證人
    即千鎰銀樓職員林慧婷等人於警詢時之陳述，雖屬被告以外
    之人於審判外之言詞陳述，惟被告甲○○於本院審理時，當
    庭同意將上開告訴人及證人之證詞作為證據，有審理筆錄1
    份在卷可考，且本院審酌各該言詞陳述作成時，並無證明力
    明顯過低或證據係違法取得等情況，認上開告訴人及證人之
    言詞陳述亦得為證據，先此敘明。
二、上開事實業據被告甲○○坦承不諱，核與共犯乙○○供述情
    節相符，並經告訴人丙○○及證人林慧婷於警詢時證述綦詳
    ，且有金飾收購紀錄1 紙、作案機車照片2 張附卷及黑色口
    罩1 個（保管字號：94年保管字第8106號）扣案可資佐證，
    足徵被告之自白與事實相符，本件事證已經明確，被告之犯
    行堪予認定，應依法論科。
三、查被告行為後，刑法及刑法施行法部分條文業經修正公布，
    並均於95年7 月1 日施行。修正後刑法第2 條第1 項之規定
    ，係規範行為後法律變更所生新舊法律比較適用之準據法，
    於修正後刑法施行後，應適用修正後刑法第2 條第1 項規定
    之「從舊從輕」之原則為比較；修正後刑法第2 條第2 項，
    則為同條第1 項之特別規定，於修正後刑法施行後，關於非
    拘束人身自由之保安處分，應依修正後刑法第2 條第2 項之
    規定，適用裁判時之法律。又修正後刑法第35條，乃刑之重
    輕之法定次序與標準，應適用裁判時之修正後刑法第35條之
    規定。修正後刑法第2 條第1 項係採「從舊從輕」原則，適
    用最有利於行為人之法律。既曰法律，自較刑之範圍為廣；
    除法律有特別規定者（如修正後刑法第2 條第2 項非拘束人
    身自由之保安處分適用裁判時法，修正後刑法施行法第9 條
    之3 規定之情形），應依其規定；或事關執行之緩刑之宣告
    ，或犯罪在刑法修正施行前，自首在刑法施行後之自首部分
    ，或程序之規定（程序從新，如刑法第40條沒收宣告之程序
    規定），應適用裁判時之修正後刑法之規定外；依修正後刑
    法第2 條第1 項比較時，應就罪刑有關之共犯、未遂犯、連
    續犯、牽連犯、結合犯以及累犯加重、自首減輕暨其他法定
    加減原因（如身分加減）與加減例等一切情形，綜其全部之
    結果而為比較後，予以整體適用，不能割裂而分別適用有利
    益之條文。關於易科罰金之折算標準、易服勞役之折算標準
    及期限、罰金與死刑是否併予執行、多數有期徒刑定應執行
    之刑時之最高刑期之限制等之修正，事涉行為人易刑折算標
    準金額之多寡與期限之長短及定執行刑時能否就罰金刑併予
    執行或有期徒刑定應執行之刑時最高度之限制，亦均屬依修
    正後刑法第二條第一項所應比較適用法律之範圍。拘束人身
    自由之保安處分，並非屬修正後刑法第2 條第2 項規定應適
    用裁判時法之範圍，除有特別規定者外，亦屬應依修正後刑
    法第2 條第1 項比較適用之法律；從刑附屬於主刑，除法律
    有特別規定者外，依主刑所適用之法律（以上參考最高法院
    95年5 月23日刑事庭第8 次會議決議及最高法院24年上字第
    4634號、24年上字第5292號、27年上字第2615號、29年上字
    第525 號判例）。其次，法律有變更而須為新、舊法之比較
    以定其適用之目的，厥為保障行為人之既有法律地位不致因
    法律之修正而惡化或受到更不利益之結果並兼謀行為人之利
    益，此為最高之價值，非必斤斤於法律體系適用之完整性，
    況或基於法規之性質，如程序性之法律、事涉執行之緩刑規
    定，依法理係均應適用新法，或因法律另有規定，如修正後
    刑法第2 條第2 項規定「非拘束人身自由之保安處分係適用
    裁判時之法律」，修正後刑法施行法第3 條之1 第2 項規定
    「於九十四年一月七日刑法修正施行前犯併合處罰數罪中之
    一罪，且該數罪均符合第四十一條第一項得易科罰金之規定
    者，適用九十年一月四日修正之刑法第四十一條第二項規定
    」，即有此情形係一律適用行為時法之舊法，由是可見遇有
    法律修正而須選擇適用新法或舊法時，須依法規之性質或視
    法律是否另有規定決之，在選法適用時，本即寓有可據個別
    之特性而割裂分別適用新法或舊法之容許性，至數項經修正
    之法律須整體比較以同其新、舊法之適用俾維持法律體系之
    完整性，核係各該法律在適用上因具「依附及相互關聯」之
    特性使然，非屬新、舊法應比較利、弊藉資保障行為人之既
    有法律地位兼謀其利益之立法意旨所必然。準此以解，就罪
    、刑有關之規定諸如共犯、未遂犯、連續犯、牽連犯、結合
    犯以及累犯加重、自首減輕暨其他法定加減原因（如身分加
    減）與加減例等一切情形，應綜其全部之結果而為比較後，
    予以整體適用，不能割裂而分別適用有利益之條文，固如前
    述，惟究其緣由，實係著眼於因各該規定皆涉及犯罪之態樣
    、階段、罪數、法定刑得或應否加、減暨加減之幅度，並進
    而影響法定刑或處斷刑之範圍，換言之，各該罪、刑之規定
    須經綜合考量整體適用後，方能據以限定法定刑或處斷刑之
    範圍，嗣始得於該範圍內為一定刑之宣告，易詞以言，個別
    宣告刑雖屬單一之結論，然實係經綜合考量整體適用各相關
    罪、刑規定之所得，因之，宣告刑所據以決定之各相關罪、
    刑規定，顯具適用上之「依附及相互關聯」之特性，自須同
    其新、舊法之適用，第查，「易刑」或「定執行刑」係規範
    宣告刑得或應如何執行之法律，核屬為刑之宣告後始生應否
    適用問題之規定，非屬宣告刑所據以決定因而須先行確定如
    何適用新、舊之法規，依其性質，在未為刑之宣告前亦無可
    能確定應否適用而預先選定須適用新或舊法，復無此必要，
    不寧唯是，該規定所涵攝之「小前提」係「宣告刑」，猶與
    罪、刑規定涵攝之「小前提」為「歷史社會事實」迥異，職
    是，「易刑」及「定執行刑」之規定，不論涵攝之「小前提
    」、決定應否適用之階段及適用後所得之法律效果，與罪、
    刑之規定皆不相侔，與之顯不具適用上之「依附及相互關聯
    」之特性，依前述，要毋須與罪、刑之規定同其新、舊法之
    適用，自得秉其本身之性質而各據應涵攝之「小前提」為新
    、舊、利、弊之比較後個別定其法律之適用。茲首就與本案
    有關且於為刑之宣告前須先行及連帶確定應如何適用之法律
    修正情形列述如下：
  (一)與罪、刑有關且須依修正後刑法第2 條第1 項規定為利、弊
    之比較以定如何適用之法律變更部分：
    (1)刑法第28條原規定「二人以上共同實施犯罪之行為者，皆
      為正犯」，經修正為「二人以上共同實行犯罪之行為者，
      皆為正犯」，亦即將共同正犯限縮僅於「實行」階段始有
      其存在。
    (2)累犯部分，修正前刑法第47條規定「受有期徒刑之執行完
      畢，或受無期徒刑或有期徒刑一部之執行而赦免後，五年
      以內再犯有期徒刑以上之罪者，為累犯，加重本刑至二分
      之一」，95年7 月1 日施行之修正後刑法第47條第1 項則
      規定「受徒刑之執行完畢，或一部之執行而赦免後，五年
      以內故意再犯有期徒刑以上之罪者，為累犯，加重本刑至
      二分之一」，換言之，依修正後之刑法，僅「故意犯」始
      有累犯之適用。
    (3)本件若依修正前之法律規定，被告應論以共同正犯，且構
      成累犯，應加重其法定刑且得加重至二分之一；若依修正
      後之規定，被告亦應論以共同正犯，並構成累犯，而應加
      重其法定刑且得加重至二分之一。經綜合適用修正前、後
      之罪、刑相關規定予以比較，修正後之規定顯非較修正前
      之規定對被告有利，因之，依現行即修正後刑法第2 條第
      1 項前段規定，此部分自應整體適用修正前刑法之有關規
      定，合先敘明。
  (二)毋須依修正後刑法第2 條第1 項規定為利、弊之比較以定如
    何適用之法律修正部分：刑法第38條有關沒收之規定亦經修
    正，惟沒收為從刑，如前述，從刑附屬於主刑，除法律有特
    別規定者外，依主刑所適用之法律，本件主刑部分即宣告刑
    所據以決定之罪、刑法律既適用修正之舊法，沒收部分自應
    從之。
四、核被告所為，係犯刑法第325 條第1 項之普通搶奪罪。其與
    乙○○間就上開搶奪犯行，有犯意聯絡及行為分擔，應依修
    正前刑法第28條之規定論以共同正犯。其有如事實欄所載之
    犯罪科刑、執行情形，有臺灣高等法院被告前案紀錄表1 份
    在卷可考，其受有期徒刑之執行完畢後，5 年以內再犯本件
    有期徒刑以上罪，為累犯，應依修正前刑法第47條之規定加
    重其刑。爰審酌被告前有犯罪前科，素行非佳，兼衡其犯罪
    動機、手段、所搶得財物之價值、告訴人所受損害及其犯罪
    後已坦承犯行等一切情狀，量處如主文所示之刑。而扣案黑
    色口罩1 個（保管字號：94年保管字第8106號），為共犯乙○○所有，且係供被告與乙○○犯本件搶奪罪所用之物，此
    據乙○○與甲○○於本院審理時供明，應依修正前刑法第38
    條第1 項第2 款之規定宣告沒收。
據上論斷，應依刑事訴訟法第299 條第1 項前段，修正後刑法第
2 條第1 項前段，刑法第325 條第1 項，修正前刑法第28條、第
47條、第38條第1 項第2 款，判決如主文。
本案經檢察官許曉微到庭執行職務。
中    華    民    國    95    年    10    月    18    日
              刑事第十一庭  審判長法  官  蔡榮澤
                                  法  官  何俏美
                                  法  官  魏于傑
上正本證明與原本無異。
如不服本判決，得於收受判決後10日內，向本院提出上訴狀。
                                  書記官  林怡君
中    華    民    國    95    年    10    月    20    日
附錄本件論罪科刑依據之法條：
中華民國刑法第325條第1項
（普通搶奪罪）
意圖為自己或第三人不法之所有，而搶奪他人之動產者，處 6 月
以上 5 年以下有期徒刑。


司法院資訊處製作；財團法人民間司法改革基金會備份。
